【裁判字號】    98,訴,544
【裁判日期】    980824
【裁判案由】    貪污治罪等
【裁判全文】
臺灣嘉義地方法院刑事判決               98年度訴字第544號
公  訴  人  臺灣嘉義地方法院檢察署檢察官
被      告  乙○○
                      弄3號
指定辯護人  本院公設辯護人  顏玲玲
上列被告因違反貪污治罪條例案件，經檢察官聲請以簡易判決處
刑（97年度偵字第5975號），本院認不宜以簡易判決處刑，改依
通常程序審理，判決如下：
    主  文
乙○○犯竊取公有財物罪及侵占公有財物罪，均免刑。
    犯 罪 事 實
一、乙○○係嘉義市政府環境保護局（下稱嘉義市環保局）清潔
    隊隊員，擔任嘉義市環保局車輛保養場守衛，負責人、車出
    入管制及清潔維護等工作，為依法令服務於地方自治團體所
    屬機關而具有法定職務權限之公務員。其於民國97年8月3日
    6時30分許，利用其即將於當日上午7時上班接替執行守衛職
    務而進入址設嘉義市○區○○○路741號嘉義市環保局所屬
    車輛保養場之機會，意圖為自己不法之所有，徒手竊取環保
    局車輛汰換金屬壓板1個後並放置在該保養場守衛室旁；復
    於同日10時25分許之上班時間內，意圖為自己不法之所有，
    利用管理汰換金屬零件之機會，以變易持有為所有之意思，
    將上揭保養場內之另1汰換金屬零件離合器片1個，予以侵占
    入己，並亦放置在上揭守衛室旁，再於當日下班後，以機車
    載運之方式將所竊得及侵占之上揭車輛汰換金屬零件攜出車
    輛保養場外，並以新臺幣（下同）400元之代價售予某真實
    姓名年籍不詳之流動中古回收商。嗣嘉義市環保局進行車輛
    汰換金屬零件清點工作，乙○○心生不安，即於同年8月12
    日向甲○○即該局清潔隊隊長主動坦承犯行，並於同日委託
    該局人員向臺灣嘉義地方法院檢察署檢察官轉告上情，經該
    署檢察官指揮嘉義市政府警察局第一分局員警接受乙○○自
    首；嗣乙○○於本院審理中，尋回前揭竊取及侵占之物品並
    繳回嘉義市政府。
二、案經嘉義市政府警察局第一分局報告臺灣嘉義地方法院檢察
    署檢察官偵查起訴。
    理  由
一、按被告以外之人於審判外之言詞或書面陳述，除法律有規定
    者外，不得作為證據；又被告以外之人於審判外之陳述，雖
    不符合同法第159條之1至第159條之4之規定，但經當事人於
    審判程序同意作為證據，法院審酌該言詞陳述或書面陳述作
    成時之情況，認為適當者，亦得為證據。當事人、代理人或
    辯護人於法院調查證據時，知有第159條第1項不得為證據之
    情形，而未於言詞辯論終結前聲明異議者，視為有前項之同
    意，刑事訴訟法第159條第1項及第159條之5分別定有明文。
    查本判決下列所引之供述證據，雖屬傳聞證據，惟當事人於
    本院審判期日中表示無意見不予爭執，且迄至言詞辯論終結
    前亦未表示異議，本院審酌上開證據資料製作時之情況，尚
    無違法不當及證明力明顯過低之瑕疵，亦認為以之作為證據
    應屬適當，故依前開規定，逕依刑事訴訟法第159條之5規定
    ，認前揭證據資料均有證據能力。
二、上揭犯罪事實，業據被告乙○○於警詢、偵訊中及本院審理
    中坦承不諱（見警卷第1至3頁，偵卷第5、6頁，及本院卷第
    34頁、第41至44頁），核與證人即嘉義市政府環保局清潔隊
    長甲○○於警詢、偵訊及本院審理時證述均屬相符（見警卷
    第4、5頁，偵卷第6頁，及本院卷第35至37頁），復有被害
    報告書（見警卷第6頁）、嘉義市政府環境保護局97年8月20
    日嘉市環清字第0970013408號令（見偵卷第18頁）、物品繳
    回報告書及照片2張（見本院98年度嘉簡字第691號卷，下稱
    本院嘉簡卷）、呈通企業有限公司所出具之壓版及離合器等
    物品之估價單（見本院卷第6頁）、嘉義市政府環保局98年7
    月17日嘉市環清字第0980012172號函文（見本院卷第20頁）
    各1件附卷可稽，是被告上開自白核與事實相符，應堪採信
    。本件事證已臻明確，被告上開犯行，洵堪認定，應予依法
    論科。
三、按貪污治罪條例第4條第1項第1款之竊取公有財物罪，係以
    公務員意圖不法，對於公有財物，假借其職務上之權力、機
    會或方法竊取之者為犯罪構成要件。故公務員利用其職務上
    之權力、機會或方法，竊取公有財物者，即屬之。至於是否
    於公務員執行職務時為之，或該公有財物為何機關所有，則
    非所問，最高法院92年度台上字第6126號判決意旨參照。故
    被告利用其即將於97年8月3日日上午7時上班接替執行守衛
    職務而進入環保局車輛保養場之機會，徒手竊取環保局車輛
    汰換之壓板，顯係利用其職務上之機會而竊取該汰換之物品
    。另嘉義市環保局車輛汰換之金屬零件之保管係屬被告擔任
    守衛職務時之職務範圍，除為被告所坦承外（見本院卷第16
    頁），並經證人甲○○於本院審理時證述明確（見本院卷第
    36頁）。故核被告所為，係犯貪污治罪條例第4條第1項竊取
    公有財物罪及侵占公有財物罪。檢察官聲請簡易判決處刑書
    就被告前揭竊取汰換壓板之行為，引用刑法第320條第1項求
    予論科，尚有未洽，惟因二者基本社會事實同一，爰依法變
    更起訴法條。被告所犯上開二罪間，犯意各別，行為互殊，
    應予分別論罪。又被告前揭所竊取之壓板及所侵占之離合器
    片，其新品之單價分別為4,800元、3,500元，此有嘉義市環
    保局車輛保養零件之供應廠商呈通企業有限公司所出具之估
    價單附卷可稽（見本院卷第6頁），參以證人甲○○於本院
    審理時證稱：前揭壓板、離合器片是損壞才汰換等語（見本
    院卷第37頁），足認被告所竊取及侵占之上開物品，均係業
    已損害經汰換之車輛零件，其犯罪情節輕微，且所得財物總
    價顯低於50,000元，應依貪污治罪條例第12條第1項規定減
    輕其刑。另按「犯第四條至第六條之罪，於犯罪後自首，如
    有所得並自動繳交全部所得財物者，減輕或免除其刑。」貪
    污治罪條例第8條第1項前段定有明文。查被告於犯罪後，於
    有偵查權限之機關或人員發覺前，即於97年8月12日向甲○
    ○即該局清潔隊隊長主動坦承犯行，並委託該局人員向臺灣
    嘉義地方法院檢察署檢察官轉告上情，經該署檢察官指揮嘉
    義市政府警察局第一分局員警接受乙○○自首等情，有證人
    甲○○於本院審理時證述可稽（見本院卷第44頁），復有嘉
    義市政府警察局第一分局長榮派出所之自首情形調查報告表
    1紙存卷足參（見偵卷第8頁）。而被告所竊取及侵占之前揭
    汰換零件，業已繳回嘉義市環保局，除經證人甲○○於本院
    審理時證述明確外（見本院卷第37頁），並有該局98年7 月
    17日嘉市環清字第0980012172號函文附卷足參（見本院卷第
    20頁）。揆諸前揭說明，被告已符合自首及繳交全部所得財
    物之要件，而有上揭法條之適用。爰審酌被告為嘉義市政府
    環保局清潔隊員，擔任嘉義市環保局車輛保養場守衛，原應
    廉潔自持，克盡職守，竟利用擔任守衛職務之機會竊取或侵
    占公有財物，所為固不足取，然其所竊取及侵占之物，為業
    已損壞之車輛汰換零件，價值輕微，犯罪後勇於認錯，自首
    並繳回所竊取及侵占之財物，且被告並無任何前案紀錄，有
    臺灣高等法院被告前案紀錄表1份在卷可稽，素行良好，兼
    衡被告家境貧困，有嘉義市東區後庄里里長所出具之清寒證
    明書在卷可佐，其因一時失慮始起盜心，且本身罹患哮喘身
    體狀況欠佳，尚須照顧其年邁母親，並參酌檢察官於本院審
    理時具體請求本院諭知免刑，及其犯罪手段、目的、智識程
    度等一切情狀，爰依貪污治罪條例第8條第1項前段之規定，
    諭知免刑。末按貪污治罪條例第10條所定應予追繳、沒收或
    發還被害人之財物，以實施犯罪行為者自己或其共犯所得者
    為限，其無所得或已發還者，自無從再為追繳或發還之諭知
    （最高法院69年台上字第820號判例意旨參照）。查被告既
    已將上開竊取及侵占之財物全數繳回嘉義市環保局，業如前
    述，則有關犯罪所得之財物，應與已發還被害人之情形同視
    ，本院自無再為追繳或發還予被害人之諭知，附此敘明。
據上論斷，應依刑事訴訟法第299條第1項前段、第300條，貪污
治罪條例第2條、第4條第1項第1款、第8條第1項前段、第12條第
1項、第19條，刑法第11條前段，判決如主文。
本案經檢察官王輝興到庭執行職務。
中    華    民    國    98    年    8     月    24    日
                刑事第五庭    審判長法  官  蔡廷宜
                                    法  官  曾宏揚
                                    法  官  啟夫
以上正本證明與原本無異。
如不服本判決應於收受判決後10日內向本院提出上訴書狀，並應
敘述具體理由；其未敘述上訴理由者，應於上訴期間屆滿後20日
內向本院補提理由書（均須按他造當事人之人數附繕本）「切勿
逕送上級法院」。告訴人或被害人如對於本判決不服者，應具備
理由請求檢察官上訴，其上訴期間之計算係以檢察官收受判決正
本之日期為準。
中    華    民    國    98    年    8     月    24    日
                                    書記官  侯麗茹
附錄法條：
貪污治罪條例第4 條第1 項第1 款
有下列行為之一者，處無期徒刑或10年以上有期徒刑，得併科新
台幣1億元以下罰金：
一  竊取或侵占公用或公有器材、財物者。


司法院資訊處製作；財團法人民間司法改革基金會備份。
